【裁判字號】    95,司,856
【裁判日期】    951229
【裁判案由】    選派檢查人
【裁判全文】
臺灣臺北地方法院民事裁定               95年度司字第856號
聲  請  人  丙○○
            甲○○
非訟代理人  洪紹恆律師
            黃繼儂律師
相  對  人  翔星國際股份有限公司
法定代理人  乙○○
上列聲請人聲請選派檢查人事件，本院裁定如下：
    主  文
選任丁○○會計師為翔星國際股份有限公司之檢查人，檢查翔星
國際股份有限公司自民國九十四年四月二十八日起之公司業務帳
目及財產情形。
聲請程序費用由相對人負擔。
    理  由
一、按繼續一年以上，持有已發行股份總數百分之三以上之股東
    ，得聲請法院選派檢查人，檢查公司業務帳目及財產情形。
    公司法第245條第1項定有明文。次按，公司法第245條第1項
    所定聲請選派檢查人之規定，除具備繼續1年以上持有已發
    行股份總數3%之股東之要件外，別無其他資格之限制（最高
    法院86年度台抗字第108號裁定意旨參照）。
二、本件聲請意旨略以：聲請人為相對人之股東，已繼續1年以
    上持有已發行股份總數3%以上之股份。茲因相對人92年度之
    資產為新台幣（下同）52,643,264元、本期損益淨利9,682,
    082元，然迄至93年度資產總值銳減74%為13,802,173元、本
    期損益淨利亦銳減94%為546,032元，且至94年間，相對人資
    產總值仍再減少1,518,872元，本期損益淨利減少440餘萬元
    ，致相對人目前營運實已由盈轉虧，虧損並達實收資本額
    1/2，實與一般商業經營常理有違。雖經聲請人於95年1月24
    日、95年8月15日分以存證信函或委請律師發函，請相對人
    說明、監察人行實法定職權，而相對人董事會雖於95年3月8
    日以聲請人恐有誤會云云函覆，然並未就前揭事項加以說明
    ，亦未依監察人鄭穎95年8月25日函文內容召開董事會。據
    此，相對人之業務、財務狀況為何，董事、監察人是否善盡
    公司法之忠實善良管理人義務、報表製作是否符合商業會計
    法規、公司資產有無遭人掏空資產、侵占等情實有疑義，而
    有檢查公司業務帳冊及財產情形之必要，以維持聲請人股東
    之權益等語，並提出股票、92年12月31日、93年12月31日、
    94 年12月31日之資產負債表、92年度至94年度損益表、存
    證信函2紙、律師函、會計師簡歷、同意書、公司登記基本
    資料（均影本）等件為證。
三、按公司法第245條第1項所定聲請選派檢查人之規定，除具備
    繼續一年以上持有已發行股份總數百分之三之股東之要件外
    ，別無其他資格之限制。相對人具有股東身分，繼續一年以
    上持有再抗告人公司發行股份總數百分之十三點五之股份，
    已符合聲請法院選派公司檢查人之條件，自非不得為本件之
    聲請（最高法院86年度台抗字第108號判決意旨參照）。經
    查，相對人實收資本額為7,625,000元，聲請人為持有相對
    人股份28,000股之股東，有股票影本、公司基本資料查詢在
    卷可稽，且迄至95年10月25日提起本件聲請之日，聲請人已
    繼續1年以上持有已發行股份總數36.72%股份之股東，亦有
    相對人95年12月22日覆本院翔（股）字第950001號函在卷可
    考。是本件聲請人聲請選派檢查人檢查對人公司業務帳冊及
    財產狀況，核與前揭說明相符，自應准許。
四、復按公司法第245條第1項規定：「連續一年以上，持有已發
    行股份總數百分之三以上之股東，得聲請法院選派檢查人，
    檢查公司業務帳目及財產情形」。雖未明文禁止股東檢查其
    加入公司前之帳目，亦非以發現弊端為必要。惟查股東之所
    以願意投資於某一公司，自係已對該公司之營運狀況﹑資產
    負債情形，有相當之瞭解，任何人不可能對毫無所悉之公司
    加以投資，何況投資之比例，占該公司已發行股份總數百分
    之三。是公司法第245條第1項所以規定繼續持有股份達一年
    以上，並須所持股份在發行股份總數百分之三以上，皆在限
    制股東動輒查帳，影響公司營運，故應認為該持有股份總數
    百分之三之股東對於加入公司以後之帳目，始有檢查之權，
    亦始有其經濟上之利益（高等法院80 年度台抗字第376號意
    旨參照）。查本件聲請人丙○○、甲○○於94年4月28日仍
    分別繳款購入相對人公司14,000股、4,000股，此有相對人
    所提財政部台北市國稅局證券交易稅一般代徵稅額繳款書在
    卷可稽，其持股增加幅度共達180%（計算式：新購入18,000
    股÷原有10,000股），是原告既願意繼續增加對相對人公司
    持股達180%，對相對人之營運狀況、資產負債情形，自應有
    相當之瞭解，則依前揭說明，相對人雖得請求本院選派檢查
    人檢查相對人公司營運狀況、財產狀況及帳冊，惟應以94年
    4月28日之後者為限，併此敘明。
五、又查，丁○○會計師任職業會計師達12年，並為台北市會計
    師公會會員，應能秉其專業知識及判斷，公正執行職務，既
    經聲請人請求選派丁○○會計師擔任檢查人，爰依法選派之
    。相對人並應依檢查人之要求提出相關帳簿、表冊供檢查。
六、依非訟事件法第175條第3項，裁定如主文。
中    華    民    國    95    年    12    月    29    日
                  民事第三庭    法  官  林振芳
以上正本係照原本作成
如對本裁定抗告須於裁定送達後10日內向本院提出抗告狀，並繳
納抗告費新臺幣1,000元
中    華    民    國    95    年    12    月    29    日
                                書記官  李淑芬


司法院資訊處製作；財團法人民間司法改革基金會備份。
